【裁判字號】    89,上更(二),419
【裁判日期】    900710
【裁判案由】    殺人未遂
【裁判全文】
臺灣高等法院刑事判決                        八十九年度上更(二)字第四一九號
    上  訴  人  丁○○
    即  被  告
    選任辯護人  洪貴
右上訴人因殺人未遂案件，不服台灣板橋地方法院八十四年度訴字第一一０九號，中
華民國八十四年六月七日第一審判決（起訴案號：台灣板橋地方法院檢察署八十四年
度偵字第六一二四號）提起上訴，經判決後，由最高法院第二次發回更審，本院判決
如左：
    主  文
原判決關於丁○○部分撤銷。
丁○○共同殺人未遂，處有期徒刑柒年。
    事  實
一、丁○○於民國八十四年三月十五日凌晨零時至一時許，與乙○○（業經本院於八
    十四年十一月十六日以八十四年度上訴字第五一四二號判處有期徒刑玖年確定在
    案，並經執行後假釋）及綽號「黑龍」「保川」「陳慶豪」（音譯）之不詳真實
    姓名成年男子同至台北縣永和市○○路一０二號天王星ＫＴＶ聚會喝酒，因不滿
    坐小姐之服務態度，而與該店經理發生爭執，經在丁○○提議持槍對該店之
    人員開槍，逕為報復行為，而由乙○○首肯並加以討論，謀議既定，丁○○、乙○○與「黑龍」等人旋於當日四時許結帳離去，丁○○、乙○○餘恨未消，乃共
    同基於殺人之犯意，而意圖供自己犯罪之用，先由丁○○駕車載乙○○及上開無
    犯意聯絡之「黑龍」等人，前往台北縣深坑鄉文山保齡球館，再責由乙○○取出
    一年前得自謝文斌（已死亡）而非法持有可供軍用之比利時製白朗寧（ＢＲＯＷ
    ＮＩＮＧ）口徑九ＭＭ制式半自動手槍（槍枝管制編號0000000000號
    ）乙枝（含彈匣乙個）及可供軍用之上開手槍用之子彈三發（槍擊用掉二發，鑑
    驗單位試射乙發），乙○○取出上開槍彈後，丁○○即駕駛不詳車號之自用小客
    車，乙○○乘坐於該車之右前座，綽號「保川」「黑龍」及「陳慶豪」者則坐於
    後座，於同日凌晨四時五十五分許返回上址店門外，丁○○乃減速慢行並維持引
    擎發動，由坐於右前座之之乙○○持上開槍彈對著上開天王星ＫＴＶ之甫出店門
    欲將垃圾攜至福和橋下丟棄之該店職員魏至良射擊二槍，而打中魏至良之左下胸
    與左上腹間之要害及右手掌，致魏至良受有左下胸及左上腹貫通性槍彈傷合併左
    胸第八、九十肋骨折、血氣胸、腹內出血、左肺橫膈及脾臟破裂，右手第二、三
    、四指貫通性槍彈傷合併發放性指骨及指關節骨折及循環障礙，經該店職員發現
    及時送醫始免於死。乙○○於行兇後，由丁○○開車載其一同逃離現場，嗣於八
    十四年四月六日十七時許，丁○○向警方投案，經警於同日二十二時四十分，在
    台北縣深坑鄉深坑子九巷二之一號查獲乙○○，並扣得乙○○未經許可無故持有
    之比利時製ＢＲＯＷＮＩＮＧ白朗寧口徑九厘米制式半自動手槍乙支（含彈匣乙
    個，上開槍枝業經檢察官執行銷燬而不存在）、九厘米口徑制式子彈乙顆（已由
    鑑驗單位試射）。
二、 案經台北縣警察局永和分局報請台灣板橋地方法院檢察署檢察官偵查起訴。
    理  由
一、訊據上訴人即被告丁○○否認有前揭事實之犯行，辯稱我是冤枉的，我當時不知
    道乙○○有槍，我很少跟他們出去云云，然查右揭事實，迭據被告於警訊、偵查
    、原審中（除有殺人犯意外）供述綦詳，核與同案乙○○於警訊、偵查、原審中
    供述之情節相符，並經被害人魏至良於警訊、原審中指訴無訛，且由證人即天王
    星ＫＴＶ職員林麗卿、丙○○、江靜雅、甲○○、張次郎、黃燕玲、戊○○、徐
    美月等人各自於警訊、偵查、原審結證屬實，又扣案之槍彈經送內政部警政署刑
    事警察局鑑驗結果，手槍壹枝，係比利時製ＢＲＯＷＮＩＮＧ口徑九ＭＭ之制式
    半自動手槍，具有六條右旋來復線，槍枝號碼為二四五ＮＸ六０一二０，機械性
    能良好，認具殺傷力，子彈壹顆，認係口徑九ＭＭ制式子彈，經實際試射，可擊
    發，認具殺傷力，試射彈頭與送鑑魏至良被槍擊案之彈頭來復線特徵紋痕相吻合
    ，認係同壹枝槍所擊發，有該局八十四年三月二十一日刑鑑字第五八六六五號、
    八十四年四月十七日刑鑑字第六０八四五號鑑驗通知書各一紙在卷可稽，且該槍
    彈可供軍用，亦有聯合勤務總司令部生產署九十年六月十二日（九○）寀流字第
    四七三三號函可稽，又查證人甲○○於警訊中證以：．．．被告等人在包廂內討
    論槍械及開槍問題．．．（見八十四年度偵字第六一二四號偵查卷第二十八頁正
    面、第二十九頁正面），同案乙○○於偵查中坦承：被告說有槍，要去示威（見
    同前卷第六十四頁正面），參酌上開證言供述，足見被告與同案乙○○擬持槍殺
    人，於上開ＫＴＶ內即有謀議，又被告開車徐行讓同案乙○○開槍行兇，行兇後
    即速予開車載乙○○一起逃逸，被告與同案乙○○事前謀議殊甚灼然，事後被告
    載同案乙○○逃離現，亦無庸置疑，同案乙○○持槍朝被害人魏至良之左下胸
    左上腹間之要害及右手掌射擊，致被害人受有如事實欄所載之傷害，有診斷證明
    書一紙可參，又槍彈屬於危險之器械，若持之往人之身體要害部位射擊，足以致
    人於死，乃一般人所知之事實，且亦為被告所明知，被告與乙○○有犯意之聯絡
    ，又開車載其前往，其以槍枝朝著人體射擊，且其射擊之部位，又是人體要害之
    左下胸與左上腹間，並連續開二槍，且二槍皆打中被害人，其有殺人之犯意甚明
    ，是乙○○之所述之對空鳴槍或以四十五度朝天空射擊等（如係對空鳴槍或以四
    十五度朝天空射擊，豈會二槍均打中被害人），與事實不符，均無可採，被告因
    先前在天王星ＫＴＶ聚會喝酒，因不滿坐小姐之服務態度，而與該店經理發生
    爭執，依當時情況觀之，被告等人既已離開該店，而復返回該店，進而持槍殺人
    ，其原先提議持槍報復，足見係基於對該店之人員之殺人犯意，而逕為報復行為
    甚明，被告事前提議持槍對該店之人為報復，經同案乙○○同意，二人已有謀議
    ，被告復駕車載被告前往，開車徐行由同案乙○○在車上行兇，並於行兇後載其
    一同逃離現，按以自己共同犯罪之意思，參與實施犯罪構成要件以外之行為，
    或以自己共同犯罪之意思，事先同謀，而由其中一部分人實施犯罪之行為，均為
    共同正犯（參照司法院大法官釋字第一０九號解釋），被告既與同案乙○○有事
    先謀議，又載送同案乙○○去下手實施殺人之犯罪行為，仍難解免其應負共同正
    犯之責，至案發時同車之「黑龍」等三人，雖經同案乙○○於警訊中指稱該三人
    明知持槍報復，惟同案乙○○於偵查中已改為前供，該三人復無如被告有前開之
    行為，及無其他積極事證足資證明，自難遽論彼等三人亦為共謀共同正犯，被告
    所辯，無非事後卸責之詞，委不足取，本件事證明確，其犯行至堪認定。
二、核被告所為，係犯刑法第二百七十一條第二項、第一項之殺人未遂罪、第一百八
    十七條意圖供自己犯罪之用而持有軍用子彈罪及修正前槍彈藥刀械管制條例第
    七條第四項之罪，按被告行為後槍彈藥刀械管制條例於八十六年十一月二十四
    日修正公布，依修正前之槍彈藥刀械管制條例第十三條之一規定「犯本條例之
    罪，其他法律有較重處罰之規定者，從其規定」，而刑法第一百八十七條意圖供
    自己犯罪之用而持有軍用子彈罪之法定本刑為五年以下有期徒刑，較修正前之槍
    彈藥刀械管制條例第十一條第三項未經許可無故持有彈藥罪之法定本刑為三年
    以下有期徒刑為重，自應適用刑法第一百八十七條意圖供自己犯罪之用而持有軍
    用子彈罪，其後槍彈藥刀械管制條例就上開之槍、彈罪提高其刑度，新舊法比
    較結果，以修正前之舊法有利於被告，故適用依修正前之舊法，被告與同案乙○○間，彼此有犯意之聯絡，皆為共同正犯，被告一行為而同時觸犯修正前槍彈
    藥刀械管制條例第七條第四項之罪及刑法第一百八十七條意圖供自己犯罪之用而
    持有軍用子彈罪為想像競合犯，應依刑法第五十五條之規定，從一重之修正前槍
    彈藥刀械管制條例第七條第四項未經許可無故持有手槍罪處斷，其未經許可無
    故持有手槍與殺人未遂罪間有方法結果之牽連關係，應依牽連犯之規定，從一重
    之殺人未遂罪處斷，被告已著手殺人犯罪行為之實行而不遂，為未遂犯，依法減
    輕其刑。
三、原審據以論罪科刑固非無見，惟被告與同案乙○○間，對於上開犯行，有犯意之
    聯絡，行為之分擔，為共同正犯，公訴人認被告為幫助犯已有未洽，原審未予深
    究仍論以幫助犯，認事用法，尚有未合，又前開新舊法原審未及比較，亦有未洽
    ，雖被告上訴意旨仍執陳詞，空言否認犯行，為不足取，但原審判決既有前揭之
    可議，自應由本院將此部分撤銷改判，爰審酌被告與乙○○有犯意之聯絡，既不
    勸阻乙○○之行為，又開車載其前往取槍、開槍、逃逸及其品行、素行、犯罪之
    動機、目的、方法、結果、所生危害、犯後態度等一切情狀，量處有期徒刑柒年
    ，扣案之上開手槍，屬違禁物，惟業經檢察官執行銷燬而不存在，有台灣板橋地
    方法院檢察署八十九年十一月一日板檢吉信八四偵字第六一二四號函可查，不再
    宣告沒收，至扣案之九ＭＭ口徑制式子彈乙顆，因已由鑑驗單位試射滅失不存在
    ，另二顆因乙○○射擊後均不存在，均不再宣告沒收。
四、被告於本院此次調查時突然說被警方刑求，但又說不知被何警員刑求及如何刑求
    ，均無具體事證，且觀其警訊筆錄係其自行到案說明，其亦表明其母親在場，不
    用再請辯護人到場，有其筆錄可稽，其於本院此次突然說被警方刑求，既無具體
    事證，又觀其係自行到案說明且其母親在場，其所為之隨意指控，自無可採，被
    告另請求再傳訊乙○○，因乙○○已多次說明，且事證已明，核無必要，又證人
    丙○○、甲○○於本院稱於警訊所述係實在的，雖又說時間已久不記得或推說有
    部分聽他人說的，但又說不出係何部分聽何人所說，及戊○○稱當時情形我什麼
    都沒看到，發生事情我也不知道，是事後才知鄉道等，均無法推翻前述之事證，
    證人丙○○、甲○○、戊○○等因事隔已久而為不清楚之陳述等，尚無從為被告
    有利之認定。
據上論結，應依刑事訴訟法第三百六十九條第一項前段、第三百六十四條、第二百九
十九條第一項前段、修正前槍彈藥刀械管制條例第七條第四項、刑法第一百八十七
條、第二百七十一條第二項、第一項、第五十五條、第二十六條前段、第二條第一項
但書判決如主文。
本案經檢察官吳慎志到庭執行職務。
中      華      民      國    九十    年     七     月       十       日
                              臺灣高等法院刑事第十七庭
                                  審判長法  官  林  陳  松
                                        法  官  許  錦  印
                                        法  官  許  宗  和
右正本證明與原本無異。
如不服本判決應於收受送達後十日內向本院提出上訴書狀，其未敘述上訴之理由者並
得於提起上訴後十日內向本院補提理由書（均須按他造當事人之人數附繕本）。
                                        書記官  廖  艷  莉
中      華      民      國    九十    年     七     月       十一     日
附錄：本案論罪科刑法條全文
修正前槍砲彈藥刀械管制條例第七條
未經許可製造、販賣或運輸火砲、機關槍、衝鋒槍、卡柄槍或自動步槍者，處七年以
上有期徒刑。
未經許可，製造、販賣或運輸普通步槍、馬槍、手槍或各類炸彈者，處五年以上有期
徒刑。
意圖供自己或他人犯罪之用，而犯前二項之罪者，處死刑、無期徒刑或十年以上有期
徒刑，得併科新臺幣十萬元以下罰金。
未經許可，無故持有、寄藏或意圖販賣而陳列第一項及第二項所列槍砲之一者，處一
年以上七年以下有期徒刑、。
第一項至第三項之未遂犯罰之。
刑法第一百八十七條
意圖供自己或他人犯罪之用，而製造、販賣、運輸或持有炸藥、棉花藥、雷汞或其他
相類之爆裂物或軍用槍砲、子彈者，處五年以下有期徒刑。
刑法第二百七十一條
殺人者，處死刑、無期徒刑或十年以上有期徒刑。
前項之未遂犯罰之。
預備犯第一項之罪者，處二年以下有期徒刑。


司法院資訊處製作；財團法人民間司法改革基金會備份。
